【裁判字號】    95,易,1420
【裁判日期】    950831
【裁判案由】    侵占
【裁判全文】
臺灣板橋地方法院刑事判決              95年度易字第1420號
公  訴  人  臺灣板橋地方法院檢察署檢察官
被      告  乙○○
上列被告因侵占案件，經檢察官提起公訴（95年度偵字第12328
號），本院依簡式審判程序判決如下：
    主  文
乙○○連續意圖為自己不法之所有，而侵占對於業務上所持有之
物，處有期徒刑拾月。緩刑年。
    事  實
一、乙○○為址設臺北縣蘆洲市○○路314 巷5 號9 樓橋成貿易
    有限公司（下稱橋成公司）之業務人員，負責該公司之行政
    、收款等業務，為從事業務之人，詎其基於意圖為自己不法
    所有及業務侵占之概括犯意，自民國94年10月間某日起至95
    年3 月間某日止，利用職務之便，連續向志榮行、翔隆水果
    行、龜山高城、三重上億、三重星龍、吉成、永達水果行等
    橋成公司之客戶收取共計約新臺幣一百二十餘萬元之貨款後
    ，竟未繳回橋成公司而予以侵占入己。嗣因橋成公司會計人
    員查帳時發覺有異，始悉上情。
二、案經橋成公司訴由臺北縣政府警察局蘆洲分局報請臺灣板橋
    地方法院檢察署檢察官偵查起訴。
    理  由
一、本件被告乙○○所犯係死刑、無期徒刑、最輕本刑為三年以
    上有期徒刑以外之罪，其於準備程序中就被訴事實為有罪之
    陳述，經法官告知簡式審判程序之旨，並聽取公訴人及被告
    之意見後，本院業已於95年8 月16日依刑事訴訟法第273 條
    之1 第1 項之規定，合議裁定由受命法官獨任進行簡式審判
    程序。是告訴代理人甲○○、證人吳美芳於警詢中所為之陳
    述，雖均係被告以外之人於審判外之陳述，然依刑事訴訟法
    第159 條第2 項之規定，均有證據能力，合先敘明。
二、前揭事實業據被告於警詢、偵查及本院審理時均坦承不諱，
    核與證人即告訴代理人甲○○、證人吳美芳於警詢中所證述
    之情節大致相符，並有帳單七紙附卷可稽，足徵被告前揭不
    利於己之自白與事實相符。據此，本案事證明確，被告犯行
    堪以認定。
三、論罪科刑部分：
  (一)被告行為後，前於94年2 月2 日修正公布之刑法，已自95年
    7 月1 日起施行，另刑法施行法亦於95年6 月14日增訂該法
    第1 條之1 規定，並自95年7 月1 日施行。其中修正後刑法
    第2 條之規定，乃係關於新舊法比較適用之準據法，其本身
    無關行為可罰性要件之變更，故於95年7 月1 日刑法修正施
    行後，如有涉及比較新舊法之問題，即應逕依修正後刑法第
    2 條第1 項規定，為「從舊從輕」之比較（最高法院95年度
    第8 次刑事庭會議決議意旨參照）。經查：
  刑法第336 條第2 項雖未修正，然於上開刑法及其施行法修
    正施行前，依罰金罰鍰提高標準條例第1 條前段之規定，刑
    法第336 條第2 項所得併科之罰金刑法定刑度「銀元三千元
    以下」係提高為銀元三萬元即新臺幣九萬元以下，最低刑度
    則依修正前刑法第33條第5 款規定，應提高為銀元十元即新
    臺幣三十元以上。嗣因刑法施行法第1 之1 條已增訂：「中
    華民國94年1 月7 日刑法修正施行後，刑法分則所定罰金之
    貨幣單位為新臺幣；94年1 月7 日刑法修正時，刑法分則編
    未修正之條文定有罰金者，自94年1 月7 日刑法修正施行後
    ，就其所定數額提高為三十倍，但72年6 月26日至94年1 月
    7 日新增或修正之條文，就其所定數額提高為三倍。」，而
    此規定因屬前揭罰金罰鍰提高標準條例第1 條但書所稱之「
    法律已依一定比率規定罰金或罰鍰之數額或倍數」，自應優
    先適用；又修正後刑法第33條第5 款亦已將罰金刑調整為新
    臺幣一千元以上，以百元計算，故依前述標準換算，刑法第
    336 條第2 項罰金刑部分之法定刑度於前揭刑法及刑法施行
    法修正施行後已變更為「新臺幣九萬元以下、一千元以上」
    ，是比較修正前後刑度結果，應以修正前之規定對被告較為
    有利。
  修正後刑法第56條規定，業已刪除連續犯之規定。故連續數
    行為而犯同一罪名，依修正前刑法第56條規定，應以一罪論
    ，但得加重其刑；而依修正後規定，則已無連續犯可資適用
    ，即應將各次犯行以數罪併合處罰，是以適用修正前關於連
    續犯之規定，對被告自係較為有利。
  本案經綜合比較前述各項法律變更之結果後，修正後之法律
    規定並未對被告更為有利，依據刑法第2 條第1 項前段，即
    應一體適用修正前刑法相關規定及罰金罰鍰提高標準條例第
    1 條前段之規定。
  (二)按被告受雇於橋成公司，負責向客戶收取貨款，為從事業務
    之人，核其所為，係犯刑法第336 條第2 項之業務侵占罪。
    被告先後多次業務侵占犯行，時間緊接，方法相同，所犯係
    構成要件相同之罪，顯係基於概括犯意反覆為之，為連續犯
    ，應依修正前刑法第56條之規定論以一罪，並加重其刑。
  (三)本院爰審酌被告前已有因侵占犯行經檢察官職權不起訴之紀
    錄，有臺灣高等法院被告前案紀錄表一份在卷可按，竟不知
    悔改而再犯，可徵其惡性不輕，犯罪之動機、方法、手段、
    侵占之金額合計達新臺幣一百二十萬餘元，被害人之損失不
    斐，惟被告犯罪後坦承犯行，態度良好，且已與被害人達成
    和解、賠償損失等一切情狀，量處如主文所示之刑，以示懲
    儆。
  (四)末查被告前未曾受有期徒刑以上刑之宣告，有上開被告前案
    紀錄表乙份在卷可按，其因一時失慮，致罹刑章，事後已坦
    承犯行，深具悔意，並已與被害人達成和解，賠償損失，經
    此教訓，當知警惕，信無再犯之虞，本院因認對其所宣告之
    刑以暫不執行為適當，爰併依修正後刑法第74條第1 項第1
    款之規定（參照最高法院95年度第8 次刑事庭會議決議第7
    點），予以宣告緩刑三年，以勵自新。
據上論斷，應依刑事訴訟法第273 條之1 第1 項、第299 條第1
項前段，刑法第2 條第1 項前段、修正前刑法第56條、第336 條
第2 項（未修正），刑法第74條第1 項第1 款，罰金罰鍰提高標
準條例第1 條前段，判決如主文。
本案經檢察官涂永欽到庭執行職務
中    華    民    國    95    年    8     月    31    日
                  刑事第十七庭  法  官 張紹省
以上正本證明與原本無異。
如不服本判決應於送達後十日內向本院提出上訴狀。
                                書記官 周雅玲
中    華    民    國    95    年    8     月    31    日
附錄本案論罪科刑法條全文：
中華民國刑法第336 條第2 項：
對於業務上所持有之物，犯前條第一項之罪者，處六月以上、五
年以下有期徒刑，得併科三千元以下罰金。


司法院資訊處製作；財團法人民間司法改革基金會備份。
